臺北高等行政法院判決　　　　　　　　　　　　　　　九十年度訴字第二二一五號
　　　　　　　　　　　　　　　　　　　　　　　　　九十年度訴字第三九九四號
　　　　　　　　　　　　　　　　　　　　　　　　　九十年度訴字第三七六○號
　　　　　　　　　　　　　　　.
　　原　　　告　木喬傳播事業股份有限公司
　　代　表　人　李雲生
　　訴訟代理人　傅祖聲律師
　　　　　　　　陳蒨儀律師
　　原　　　告　和威傳播股份有限公司
　　代　表　人　甲○○
　　訴訟代理人　黃欣欣律師
　　　　　　　　李家慶律師
　　右　一　人
　　複 代理 人　丙○○律師
　　原　　　告　勝騏股份有限公司設台北市○○區○○路四段六十九號四樓
　　代　表　人　宋麗華
　　訴訟代理人　宋素英
　　被　　　告　行政院公平交易委員會
　　代　表　人　黃宗樂（主任委員）
　　訴訟代理人　丁○○
　　　　　　　　乙○○
　　　　　　　　戊○○
右當事人間因公平交易法事件，原告木喬傳播事業股份有限公司不服行政院中華民國
九十年一月十日台八十九訴字第三六七七一號訴願決定，原告和威傳播股份有限公司
不服行政院中華民國九十年三月十五日台九十訴字第一○四九七號訴願決定，原告勝
騏股份有限公司不服行政院中華民國九十年二月二十一日台八十九訴字第三七二六○
號訴願決定，提起行政訴訟。本院判決如左：
　　主  文
原告之訴駁回。
訴訟費用由原告負擔。
　　事  實
一、事實概要：本件被告機關以原告木喬傳播事業股股份有限公司（以下稱木喬公司
    ）、和威傳播股份有限公司（以下稱和威公司）、與勝騏股份有限公司（以下稱
    勝騏公司）、及訴外人年代網際事業股份有限公司（以下稱年代公司）、八大國
    際傳播股份有限公司（以下稱八大公司）為有線電視頻道節目代理及製作商，彼
    此間具水平競爭關係，於民國（下同）八十九年一月六日合意就渠等所代理全部
    頻道節目以每一收視戶每月新台幣（下同）二百二十元之價格，授權有線電視系
    統業者大信有線播送系統股份有限公司（以下稱大信公司）、傳信行有線播送系
    統股份有限公司（以下稱傳信行公司）、鳳信有線播送系統股份有限公司（以下
    稱鳳信公司）公開播送，供一般家庭收視戶觀賞，已生限制個別業者對外獨立銷
    售其頻道節目相互約束事業活動之效果，違反行為時公平交易法第十四條前段之
    規定，乃依同法第四十一條前段規定，於八十九年六月二十七日以（八九）公處
    字第一○六號處分書，命原告等三公司自處分書送達之次日起，應立即停止前項
    聯合行為，並處原告木喬公司罰鍰八百萬元、和威公司罰鍰八百萬元、勝騏公司
    九百萬元。原告均不服，以其並未委由任何第三者與系統業者洽談頻道授權事宜
    ，縱曾由勝騏公司總經理練台生瞭解收視戶數，亦不符合聯合行為要件，因其未
    與其他業者以契約之合意為共同行為，未彼此限制事業活動，而其與其他業者非
    可完全認為競爭關係之事業，且其行為亦未影響市場功能；又被告機關以原告木
    喬、和威、勝騏公司未依對系統業者揭露之頻道銷售辦法進行交易，係隱匿重要
    交易資訊，影響交易秩序之欺罔行為，違反公平交易法第二十四條規定，而以（
    八九）公處字第一○九號、一一○號、一一一號處分書分別處以罰鍰四百萬元，
    復就本案處以罰鍰，顯係重覆處罰云云，提起訴願，經遭駁回，遂向本院提起行
    政訴訟。
二、兩造聲明：
　(一)原告聲明：原處分及訴願決定均撤銷。訴訟費用由被告負擔。
　(二)被告聲明：駁回原告之訴。訴訟費用由原告負擔。
三、兩造之爭點：
  (一)系爭事實是否該當聯合行為？
  (二)被告機關已以（八九）公處字第一○九號、一一○號、一一一號處分書處罰原告
    違反公平法第二十四條之規定，復以原告另違反公平法第十四條前段而處罰原告
    ，是否違反司法院釋字第五Ｏ三號解釋之一事不兩罰原則？
甲、原告主張：
壹、木喬公司主張：
  (一)原告並未為聯合行為，被告機關之認事用法顯有違誤：
  1.原告於八十八年間即已檢送八十九年度「木喬家族頻道銷售辦法」予全國各系
      統業者，各該系統均可依據前開銷售辦法逕與原告洽商頻道銷售事宜，並無被
      告機關所指將頻道銷售事宜委由他人全權處理等情，即無相互約束事業活動可
      言，自不構成公平法第七條所指之聯合行為。
  2.原告並未委由任何第三者與系統業者洽談頻道節目授權事宜，被告機關上述事
      實認定顯有錯誤：
    (1)原告與大信公司等四家系統業者洽談八十九年度之頻道授權事宜時，係依法
        報價，且親自委派原告公司之人員與大信公司等四家系統業者洽談授權事宜
        ，從未曾委託第三者代表洽談授權費用，被告機關無任何證據下任意認定，
        揆諸前揭判旨，原處分顯屬於法無據。
    (2)事實上，於八十九年一月初，鳳信公司總經理任惠光先生雖然曾通知原告：
        渠等已委由練台生先生購買頻道節目云云，但當時原告即已嚴正告知任惠光
        先生：如欲採購原告公司銷售之頻道節目，應直接與原告公司洽談，原告絕
        不可能透過第三者銷售頻道節目等語。此外，原告並曾數度發函給大信公司
        ，表明原告公司雖曾多次派員前往該公司欲與大信公司議價，無奈因大信公
        司執意聯合其他系統業者共同購買原告所代理銷售之頻道節目，致使雙方議
        約不成；其後，原告亦再度發函明確告知大信公司：原告一向自行辦理頻道
        節目銷售業務，從未授權他人代為洽談，更未授權共同銷售，並要求大信公
        司儘速出面與原告洽談八十九年度頻道節目授權事宜。前述經過，原告於被
        告機關調查階段及訴願階段皆曾提出原告公司八十九年一月六日所發之 (89
        )木森字第104號函，以及八十九年一月二十日所發之 (89)木森字第110號函
        足稽，作為證據，以證明原告自始至終均未曾委託任何第三者與大信公司等
        系統業者洽商頻道授權事宜，然被告機關及訴願決定機關均未曾予以置喙，
        其事實認定顯不合法。
    (3)被告機關於無積極證據足以證明原告確有委託第三人代為洽商授權費用之情
        況下，僅以原告所為答辯不足採信為由，逕而作成不利於原告之處分，亦有
        違證據法則。
  (三)縱認原告曾經透過勝騏公司總經理練台生瞭解合理之收視戶戶數，然此等行為亦
    不符合聯合行為之構成要件，而不應加以處罰：
    按公平法第七條之規定，聯合行為之構成要件有四：1.主觀上行為人須以契約、
    協議或其他方式之合意為共同行為；2.客觀上行為人須彼此限制事業活動；3.就
    主體觀之，行為人須為有競爭之事業；4.聯合行為須影響市場交易功能。是以，
    縱認原告曾經透過勝騏公司總經理練台生先生以瞭解合理之收視戶戶數，然此等
    行為亦不符合前述聯合行為之構成要件，而不應加以處罰，謹詳述如下：
  1.就主觀要素而言：原告等並無以契約、協議或其他方式之合意為共同行為：
    (1)依公平法第七條規定，聯合行為之主體間主觀上須以契約、協議等具有法效
        意思之合意為之。同法施行細則第五條第二項雖擴張法律上對於「合意」之
        解釋，然其合法性本有疑問。即便依施行細則第五條第二項規定，亦必須有
        意思聯絡而導致共同行為，始足當之。
    (2)原告等相互間並無為共同行為之意思聯絡，且被告機關並無確實之證據，僅
        以原告等均曾採取斷訊行動、接受每一收視戶二百二十元之計費方式云云，
        即推論原告參與合意，實為臆測之詞，而不足採：
        頻道業者決定頻道銷售之總價格，係以系統業者所提供之收視戶戶數作為
          其計價之基礎，而實際之收視戶戶數為何，因僅有系統業者本身方得以確
          知，頻道業者僅能依據系統業者所提出之戶數作為價格計算之基準；因此
          ，若系統業者有意隱匿或短報收視戶戶數時，則頻道業者所收取之銷售價
          格，即可能遠較實際應收取之價格短少，致對頻道業者造成極度之不公平
          。
      加以各系統業者往往為求取較佳之折扣以獲取更多之利潤，亦多會聯合其
          他系統業者共同向頻道業者統一洽購頻道節目，本件交易情況即為其適例
          ，鳳信公司等四家系統業者，亦係透過鳳信公司總經理任惠光出面洽商頻
          道購買事宜；因此，鳳信公司及傳信行公司亦遭被告機關認定為違反聯合
          行為相關規定而加以處分。而為求雙方地位平等，勝騏公司總經理練台生
          乃與系統業者洽談瞭解較確實之收視戶戶數，以確認合理之收視戶數作為
          計價依據；原告雖曾因練台生之通知而知悉其與大信公司等洽談所得之客
          戶數，並據以作為計價之參考，然而該項練台生先生所洽知之收視戶戶數
          是否正確合理、各頻道節目之實際售價，則仍是由原告所自行決定，並無
          任何聯合行為可言。
      被告機關及訴願決定機關又稱：檢視原告等各頻道業者之頻道銷售辦法，
          倘購買全部頻道節目並適用最優惠之規模折扣、廣告回饋措施時，合計價
          格均需三百二十一‧○二元，遠高於鳳信公司總經理任惠光代表相關系統
          業者與勝騏公司總經理練台生洽談完成之每一收視戶二百二十元，致系統
          業者未有單獨購買之行為，並據以推論原告等故意提高報價，足以作為參
          與實施聯合行為合意之佐證云云。
      惟查，依原告公司八十九年度之頻道銷售辦法，倘購買全部頻道節目並適
          用最優惠之規模折扣、廣告回饋措施時，則每一收視戶之計價基準應為八
          十九‧六元，原告亦係依此標準報價予鳳信公司等系統業者，此點亦為被
          告機關所肯認在卷；又參酌原告公司之八十九年度頻道銷售資料，原告與
          觀天下公司、大信公司、鳳信公司、傳信行公司（即聯合公司）等四家系
          統業者嗣後所達成協議之授權費用，總價分別為二百萬元、二百萬元、二
          百八十九萬一千三百元、一百八十五萬八千七百元，其每一收視戶之計價
          基準均為八十九點六元，且原告已特別陳明：前開四家系統業者因聯合向
          原告購買頻道，因此依其共同購買之總客戶規模，依據原告公司八十九年
          度之頻道銷售辦法，乃比照適用最優惠折扣（即八十九點六元）予以計算
          。由上足證，原告與大信公司等四家系統業者最後成交之每一收視戶計價
          標準與議約時之報價一致，並無被告機關所指刻意提高報價之情況，被告
          機關未予詳查，逕認原告刻意抬高報價以促使系統業者必須統一購買，顯
          有誤會。
      契約到期時除有法律規定或當事人特別約定外，當事人間並無續約之義務
          ，而頻道授權契約亦同，故當八十八年度原告與系統業者之授權契約到期
          後，雙方既未洽妥續約事宜，原告自無容忍系統業者繼續播映節目之義務
          ；即使系統業者已表明購買之意願，但在尚未洽妥契約條件並另行簽訂新
          約之情形下，原告依法亦無義務提供系統業者播送頻道節目。是以，原告
          對於契約已到期而尚未續約之鳳信公司等三家系統業者予以斷訊，並無任
          何不當或不合法之處。迺被告機關竟擅自認定：「議約不成並非必然斷訊
          ，頻道業者仍可依上年度價格為暫時授權播出，事後再行找補」，實係無
          端課予原告契約上及法令上所無之義務，被告機關並進而以此為原告等參
          與合意之事實證據，不但毫無理由，且顯然係偏頗於系統業者所為之不當
          認定。
      被告機關並以原告等頻道業者八十九年度之頻道授權書日期均為八十九年
          一月六日為由，而認定原告有參與聯合行為之合意。惟查，原告與相關系
          統業者間之八十八年度授權契約既已於八十八年十二月三十一日終止，原
          告因無繼續供給節目播送之義務，遂於八十九年一月一日停止供應；嗣因
          主管機關行政院新聞局廣電處為平息收視戶之反彈，連續於八十九年一月
          三日至五日三天邀集相關業者召開協調會，要求頻道業者對於尚未洽定八
          十九年度授權合約之系統業者，仍應持續供應節目，並應於限期內先核發
          授權書；是以，原告迫於無奈，僅得應行政院新聞局之要求，於八十九年
          一月六日暫時先核發節目授權書，並對大信公司等恢復供應節目訊號，但
          有鑑於當時雙方尚未談妥授權合約，故原告特於授權書第五條明確規定：
          「本授權書於被授權人簽訂授權合約、交付合約期限內全部應付票據完成
          後生效。」其後，原告並於八十九年一月二十日再度以前述 (89)木森字
          第110號函明確要求大信公司應儘速出面與原告洽談八十九年度頻道節目
          授權事宜。
  2.就客觀要素而言：原告及年代五家公司亦未彼此限制事業活動：
        原告均係自行與系統業者洽談頻道授權事宜，並未委託他人代為洽商，已
          如前述。縱認原告曾透過勝騏公司總經理練台生協助瞭解系統業者合理之
          客戶數，但原告亦僅係將此等客戶數作為計價之參考，至於練台生瞭解所
          得之收視戶戶數是否合理、是否據以作為計價標準，仍係由原告所自行決
          定，而不受其他頻道業者之拘束。易言之，原告在市場上之行動自由既未
          受到限制，即無相互約束事業活動之可言。
      審酌我國現行有線電視收視方式，一般消費者對於系統業者所提供之頻道
          ，並無法選擇購買其中一部份，而須全部接受；是以，若就市場實際情況
          而言，單一系統業者之收視戶數理論上本即應為固定之數字，不應因簽約
          對象（頻道業者）之不同而有所改變；迺被告機關竟以八十八年間之簽約
          計價情況，遽而論斷原告等八十九年度若以練台生瞭解所得之簽約收視戶
          戶數作為計價基準，即認係限制個別業者對外獨立銷售頻道之效果云云，
          其論理亦顯有違誤。
  3.就主體而言：原告與其他頻道銷售商間亦非可完全認定為有競爭關係之事業。
    4.就效果而言：原告之行為並未影響市場競爭機能：
       判斷聯合行為是否產生足以影響市場交易功能之對外效果時，即須先釐清以
       下幾點：影響所及之生產、商品交易或服務供需究何所指？「相關市場
        」之界定為何？市場關係是否因聯合行為而受影響？然查，被告機關就前
        開效果要件並未加以論述，且稱「被處分人等集中由被處分人勝騏公司洽談
        授權事宜，勢將削弱個別系統業者之議價能力」，無視於系統業者亦多係透
        過單一業者聯合採購之市場交易實際情況，其認事用法亦顯有違誤。
  (四)退萬步言，縱認原告之行為違反公平法相關規定，則被告機關對於原告之同一行
    為重複處罰，亦顯已違反「一事不二罰」原則，而有重大瑕疵：
  1.行政法上有所謂「一事不二罰」原則，係指國家對於人民同一之行為，不得為
      多次之處罰，又稱「重複處罰之禁止」。此項原則為法治國原則之重要內涵，
      亦為人民之基本權利。為此，司法院大法官曾於八十九年四月二十日作成釋字
      第五O三號解釋，其解釋文中明白揭示：「…是違反作為義務之行為，同時構
      成漏稅行為之一部或係漏稅行為之方法而處罰種類相同者，如從一重處罰已足
      達成行政目的時，即不得再就其他行為併予處罰，始符憲法保障人民權利之意
      旨。」
    2.被告機關作成本件處分後，復以原告未依據對系統業者揭露之頻道銷售辦法進
      行交易，致使大信公司、鳳信公司及傳信行公司等系統業者無法依據實際銷售
      價格單獨購買頻道節目，而須透過勝騏公司總經理練台生先生達成購買原告、
      勝騏公司等業者全部頻道之協議，係隱匿重要交易資訊，為足以影響交易秩序
      之欺罔行為，違反公平法第二十四條之規定，而同時於八十九年六月二十七日
      再作成（八九）公處字第一○九號處分（以下簡稱「第一○九號處分」，原證
      十），要求原告等自處分書送達之次日起停止足以影響交易秩序之欺罔行為，
      並處原告四百萬元罰鍰。
    3.被告機關作成本件處分以及第一○九號處分所認定原告違法之事實，依處分書
      事實欄所載內容綜合觀之略為：原告透過勝騏公司總經理練台生與競爭對手共
      同銷售頻道予大信公司等系統業者，而原告等為使大信公司等系統業者採用此
      一共同銷售方式，遂隱匿重要交易資訊，亦即未揭露實際之頻道銷售辦法，致
      使大信公司等無法依據實際銷售價格單獨購買頻道節目，而須透過練台生共同
      購買。被告機關因認原告之前述行為同時違反公平法第十四條及第二十四條規
      定，而分別處罰原告八百萬元及四百萬元罰鍰，並均命原告停止違法行為。
    4.然則，就本件處分及第一○九號處分所陳述之前開事實觀之，被告機關認定原
      告未揭露重要交易資訊而違反公平法第二十四條之行為（即第一○九號處分所
      指行為），實係被告機關所指聯合行為之基礎事實，亦為被告機關所稱原告等
      進行聯合行為之方法；而就公平法第十四條及第二十四條之違反法效觀之，其
      處罰性質、種類均屬相同（同為命停止行為及處罰鍰）。則參照前開司法院大
      法官解釋之意旨，被告機關本不得就原告之同一行為重複處罰，迺被告機關竟
      作成兩次處分而分別處原告八百萬元、四百萬元之罰鍰，即有違一事不二罰原
      則，而為嚴重違法。訴願決定機關未加詳與審酌即認此二者係不同行為，非同
      一行為違反不同法條，亦無方法結果關係，未違反一事不二罰原則，實亦違背
      前開司法院解釋之意旨，而屬違法，應予撤銷。
  (五)綜上所陳，原告並無為被告機關所指聯合行為，被告機關之認事用法實有違誤，
    其所為處分具有嚴重瑕疵，訴願決定機關未加詳究，遞予維持原處分，亦屬違法
    。為此狀請判決撤銷原處分及訴願決定。
貳、和威公司主張：
  (一)原訴願決定違反新訴願法有關「強制言詞辯論」之規定，應予撤銷。
  (二)原處分及原訴願決定均有實體上之違法：
    1.原告與其他四家頻道業者所代理之頻道節目間不具同質性，亦非有完全替代可
      能性，並非水平競爭事業，即原告與其他四家頻道業者並未處於競爭關係，無
      構成聯合行為之可能：
      (1)依公平交易法第七條之規定，聯合行為之構成，必須各該事業所提供之商品
        或服務有競爭關係，始足當之。而所謂「競爭關係」，必須事業所提供的產
        品品質具有替代性與同質性，即不同生產者所提供的產品在消費者心中可「
        完全替代」，方有聯合行為之問題。惟查，頻道節目供應業者係以製作或代
        理頻道節目為主要業務，各頻道節目之內容未盡一致，且受著作權法保護，
        具有獨特性。是自無頻道節目業者間為水平競爭關係，從而亦無構成聯合行
        為之可能。
      (2)被告雖辯稱：原告與勝麒公司等所提供之節目皆具提供消費者資訊、娛樂之
        功能，足可互相替代，滿足消費者之需求，故而具有處於同一產銷階段之水
        平關係云云。惟節目提供收視戶資訊、娛樂之功能，係其最基本之功能，然
        具備基本功能者如仍具有差異性，即無完全替代之可能。被告機關以頻道節
        目具有共同之功能，即推論渠等間具有水平競爭關係云云，顯屬無稽。
    2.至被告機關認定原告與其他四家頻道業者合意對大信公司等三家系統業者進行
      共同銷售行為，所據者不外為：原告與其他四家頻道業者，合意委由勝騏公
      司之練台生以五家業者全部頻道價格，每一收視戶二百二十元與鳳信公司總經
      理任惠光洽談大信公司、鳳信公司及傳信行公司等系統業者之簽約收視戶數；
      各個頻道業者提供予系統業者之銷售辦法，其銷售價格加總後，較購買全部
      頻道而每一收視戶二百二十元為高，迫使前述三家系統業者選擇一次購買原告
      與其他四家頻道業者之全部頻道；原告與其他四家頻道業者均於八十九年一
      月一日對大信公司等三家系統業者斷訊；及原告及其他四家頻道業者所發予
      前述三家系統業者之頻道授權書之授權起始日期均為八十九年一月六日。惟查
      ：
      (1)大信公司、鳳信公司及傳信行公司並無積極與原告就八十九年度授權事宜達
        成合意之意願，最後係於中央及地方主管機關之介入下，始與原告達成交易
        ，故原告絕無被告機關所指故意報高價格，以迫使系統業者購買原告與其他
        四家頻道業者之全部頻道之意圖或行為：
        原告為協商八十九年度頻道授權事宜，早於八十八年底即積極與大信公司、
        鳳信公司及傳信行公司等系統業者接洽，除於十一月二日將載明原告所代理
        之頻道及其授權價格之「頻道銷售辦法」提供予大信公司等系統業者參考外
        ，並於十二月一日、七日、八日由業務代表與鳳信公司之李新柔副總及林協
        理洽談，原告復於同年十二月十四日將預定簽約戶數及金額等相關交易資訊
        告知大信公司等系統業者，惟均未獲回應。原告為求順利完成交易，又再度
        於十二月二十一日發函報價，乃系統業者卻表示將由太平洋所屬之獨立系統
        聯合統購，因此十二月二十三日原告又再積極向太平洋所屬之獨立系統報價
        ，並提醒合約授權日期即將屆至，但仍無回應。原告至此仍未放棄希望，再
        於十二月二十八日表示希望能與鳳信公司林協理預約時間洽談相關授權事宜
        ，惟仍未獲回應。因原授權期限將屆滿，故高雄巿政府新聞處高編審即於十
        二月三十一日出面協調，原告並當場表示願將對大信公司之頻道授權費用降
        為二百一十萬，對鳳信公司及傳信行公司之總授權費用降為五百二十五萬，
        然系統業者對於原告所提出之金額仍不置可否、不做決定。由原告提供「頻
        道銷售辦法」予系統業者並積極洽談之事觀之，原告自始至終均係以「單獨
        出售其所代理之頻道」之意思與大信公司等系統業者交易，並無與其他頻道
        業者相互約束事業活動之行為。況被告機關雖主張原告與其他頻道業者間有
        所謂之聯合行為，惟對於原告與其他頻道業者究係在何時、何地、以何種方
        式、有何種之協議，均未具體舉證證明，是被告空言主張原告與其他頻道業
        者間有所謂之聯合行為，自非可採。至被告機關所謂原告故意高報價格，以
        便系統業者不得不購買五家頻道商所代理之全部頻道，享受不合理套裝利潤
        云云，則純屬臆測之詞。蓋：原告於八十七年底就八十八年度之頻道授權費
        用對鳳信及傳信行公司之報價為五百二十五萬元，因八十八年間大信公司及
        鳳信公司為太平洋電信併購，戶數成長很多，因此原告乃相信就八十九年度
        之授權費用，雙方應能以「頻道銷售辦法」內所訂價格簽約，惟經過不斷協
        商之結果，原告於八十八年十二月三十一日仍提出與前一年價格相同之授權
        費用報價（即鳳信及傳信行公司合計五百二十五萬元，大信公司二百一十萬
        元）。最終甚至再減少十萬元（即大信公司二百萬元）及五十萬元 (即鳳信
        公司及傳信行公司總共四百七十五萬元)分別與前述公司簽約，因此絕無被
        告所謂報價過高之情。
      (2)就原告而言，未能於八十八年底前，就八十九年度授權事宜與大信公司等系
        統業者達成合意，至多喪失一交易機會，惟因地方及中央主管機關於八十九
        年一月一日起即不斷居中協商，因此大信公司、鳳信公司及傳信行公司等系
        統業者之共同代表任惠光先生，遂委託練台生與原告協商。然原告從未委託
        練台生先生與系統業者洽談任何授權事宜，相反地，練台生實係輾轉受系統
        業者之委託代為與頻道業者協商相關授權事宜，促使原告與鳳信公司等系統
        業者就八十九年之頻道授權價格達成合意，因此絕無所謂原告與其他四家頻
        道業者共同委託練台生先生洽談八十九年度頻道授權事宜之聯合行為可言。
      (3)原告之斷訊係合法行使著作權法所賦予之權利。
      (4)依被告所提之「高雄縣政府處理有線電視斷訊事件重要日誌」，原告及部分
        頻道業者乃係在中央及地方主管機關之出面斡旋下，始於八十九年一月六日
        與系統業者達成協議，恢復訊號。因一月六日復訊，故原告與系統業者簽訂
        之授權契約日，其授權起始日期乃自復訊開始日起算。迺被告竟以勝騏公司
        等其他四家頻道業者於八十九年一月六日發出授權書予系統業者及原告授權
        起始日亦為一月六日之事實，即率爾推定原告與其他頻道業者為聯合行為，
        其認定事實實嫌速斷。
    3.縱認原告與其他頻道業者間具有水平競爭關係且有共同決定價格之合意，該行
      為並不足以影響生產、商品交易或服務供需之市場功能，而非屬公平交易法禁
      止之聯合行為：
      本件姑不論原告與其他頻道業者間並無水平競爭關係，又縱認頻道業者間有共
      同銷售之行為，若該聯合行為未造成「頻道節目供應市場」功能之扭曲，則尚
      非為法所禁。聯合銷售對系統業者而言，另具有降低協商成本之好處。是縱認
      本件原告與其他頻道業者間具有水平競爭關係，且有共同決定授權價格之行為
      （原告仍否認），惟該等行為並不足以影響市場供需功能，而無違反公平交易
      法禁制規定之虞。
    4.縱被告機關認定原告與其他頻道業者間有所謂之聯合行為，原處分所為之罰鍰
      處分亦違反強制說明理由原則及禁止恣意原則。
  (三)退步言之，縱認原告違反公平交易法之規定，惟被告作成系爭行政處分亦有違反
    「一事不二罰」原則而顯有不當：其理由同原告木喬公司。
  (四)綜據前述，本件原處分及原訴願決定顯有諸多程序上及實體上違法之情事，而有
    撤銷之必要，爰狀請判決如訴之聲明。
、勝騏公司主張：原告於本院調查程序及言詞辯論均未到場，僅就其起訴狀所載意
                  旨說明略述如下：（內容同前二原告所述）
  (一)查原告公司練台生代表與系統業者洽談合理之收視戶戶數，並不符合前揭聯合行
    為之要件，茲分述如下：
    1.就主觀要素而言：原告與木喬公司等並無以契約、協議或其他方式之合意為共
      同行為：
    2.就客觀要素的認定，原告與其他頻道商亦未彼此限制事業活動：
    3.就主體而言，原告與木喬公司等頻道業者非可完全認定為有競爭關係之事業：
    4.就效果而論，原告之行為並未影響市場功能：
  (二)退萬步言，縱認原告有參與共同銷售頻道之聯合行為，被告機關就原告聯合行為
    為處分，復以八十九年六月二十七日（八九）公處字第一一一號處分書處罰原告
    違反公平法第二十四條之規定，業已違反司法院釋字第五○三號解釋：理由同木
    喬公司。
  (三)末查，被告機關對於原告科處九百萬元罰鍰，亦違反比例原則：
    被告機關謂原告違反公平法第十四條聯合行為之規定，核處原告九百萬元之罰鍰
    ，並謂「衡酌被處分人違法行為之動機、目的、預期之不當利益、危害交易秩序
    之持續期間、經營狀況、市場地位、配合本會調查」等語。惟查，原告經營頻道
    事業，實收資本額不過為三千萬元，此觀經濟部商業司之公司登記資料自明，被
    告機關核處之罰鍰高達九百萬元，幾達原告資本額之三分之一，顯已逾越必要程
    度，而違反比例原則。甚者，被告機關又就同一事實對原告依照同法第二十四條
    之規定，處以四百萬元之罰鍰，已如前述；原告因同一事實遭處罰之金額共達一
    千三百萬元，幾占原告實收資本額二分之一，實已危及原告經營，與所獲致之利
    益顯不成比例，被告機關裁處之罰鍰縱未逾越法律所規定之上限額度，其裁量權
    之行使亦不符比例原則，原處分應予撤銷。
  (四)綜上所述，原告並無任何被告機關所指之聯合行為，被告機關之認事用法顯有違
    誤，其所為處分具有嚴重瑕疵。爰狀請判如訴之聲明。
乙、被告主張：
  (一)原告木喬、勝騏、和威公司及訴外人年代、八大等頻道業者相互間確為具水平競
    爭關係之事業，而得為聯合行為之主體，原處分所為認定並無違誤：
    按「本法所稱聯合行為，謂事業以契約、協議或其他方式之合意，與有競爭關係
    之他事業共同決定商品或服務之價格，或限制數量、技術、產品、設備、交易對
    象、交易地區等，相互約束事業活動之行為。」為公平交易法第七條所明定，復
    依同法施行細則第五條第一項規定「本法第七條之聯合行為，以事業在同一產銷
    階段之水平聯合，足以影響生產、商品交易或服務供需之市場功能者為限。」按
    據本會調查可知，原告與同案其他被處分人、年代、八大等公司均屬頻道供應者
    ，而依渠等銷售之節目均具有提供資訊、娛樂等功能觀之，各家頻道內容雖未盡
    一致，然仍得相互替代，滿足消費者之需求，故在有線電視節目播送系統可利用
    之頻道數目有限之情形下，原告與同案其他被處分人於有線電視市場中，確係處
    於同一產銷階段之水平競爭關係，符合上開法條之規定，而得為聯合行為之主體
    ，此業經九十年一月十日行政院台八十九訴三六七七一號訴願決定所肯認，原告
    辯稱其與其他頻道商間非可完全認定為有競爭關係之事業一詞，核無足採。另原
    告以被告「研商有線電視頻道節目供應業者聯賣頻道節目行為規範事宜」座談會
    資料，指稱被告就有線電視頻道節目是否具備競爭關係，見解游移不定乙事，經
    檢視被告上開座談會資料，其全文摘要為「﹒﹒﹒雖然各節目頻道之內容未盡一
    致，且受著作權保護均具有獨特性，然以其俱係提供收視戶資訊、娛樂之功能觀
    之，各頻道節目間仍具有替代之可能性，而頻道節目供應者係以製作或代理銷售
    節目頻道為主要業務，各頻道節目供應者彼此顯係處於相同產銷階段之水平競爭
    者，是以，倘頻道節目供應者彼此以契約、協議或其他方式之合意，共同進行銷
    售業務、交互代理頻道節目之銷售，或共同委託第三人銷售頻道節目，因該等共
    同行為除恐已明顯限制頻道供應業者間之競爭，亦可能對頻道節目市場供需產生
    實質影響，而有構成公平交易法第七條所稱『聯合行為』之疑慮。」該座談會資
    料內容實係肯定頻道節目供應者所提供之頻道節目具有可替代性，頻道節目供應
    者於頻道節目市場具有水平競爭關係，並無見解前後不一情事，原告指摘「見解
    游移不定」，顥係斷章取義，曲解上開會議資料之文字，並無可採。
  (二)原告與訴外人年代及八大等頻道業者確有合意共同銷售頻道節目之事實：
  1.卷查原告與同案其他被處分人年代、八大等頻道業者於八十八年十二月二十日左
    右，委由勝騏公司總經理練台生與系統業者代表鳳信公司總經理任惠光洽談大信
    、鳳信、傳信行、觀天下等系統業者之簽約收視戶數，而原告、年代、八大等頻
    道業者之全部頻道價格為每一收視戶二百二十元，此均為勝騏公司總經理練台生
    及鳳信公司總經理任惠光到會陳述時所不爭執；惟於協商期間，因雙方對於簽約
    之收視戶數並未達成共識，且系統業者擬採取單買頻道但不滿意頻道單價等因素
    ，故至八十八年底仍未達成購買協議，爰有八十九年一月一日起，大信公司、鳳
    信公司、傳信行公司遭中斷節目訊號之情事。迄至同年一月六日，始再由任惠光
    與練台生就前開系統業者與頻道業者授權交易之簽約客戶數達成共識，原告對此
    亦已知悉，並表示該簽約戶數符合原告擬簽約之客戶數，詳參卷內原告八十九年
    二月十五日之陳述紀錄可證。復據八十九年一月六日原告與同案其他被處分人同
    時對系統業者發出授權書一事，觀諸彼時與系統業者達成合意者，僅勝騏公司總
    經理練台生一人而已，原告訴稱未委由第三者代表洽談授權事宜，實與常理有違
    。次查，大信公司、鳳信公司、傳信行公司表示，一開始渠等並不瞭解各該頻道
    業者將收取多少頻道授權費用，須俟頻道業者寄發授權契約書方得知曉授權價格
    ，然俟系爭頻道業者與系統業者簽約後，各該頻道業者向系統業者領取票據，卻
    未就授權價格再予討論，益證原告與同案其他被處分人有合意由練君洽談簽約收
    視戶數，再依每一收視戶全部頻道二百二十元單價與收視戶數相乘後所得授權總
    價予以分配之事實。至原告提出（八九）木森字第一○四號及（八九）木森字第
    一一○號函，證明其未委託他人洽談銷售事宜乙節。查（八九）木森字第一○四
    號函之發文日期為八十九年一月六日，其內容在要求大信公司立即停止播送節目
    ，然依前述，原告於同日對系爭系統業者發出授權書，且系統業者自該日起亦已
    正常復訊，上開書函意旨與原告所為之行為顯有矛盾，又查系統業者與頻道業者
    其後洽談者並非價格，而係定頻、插播廣告等議題，是以，被告機關認定原告所
    引證據與事理不符，而未予採信，並無原告所稱漏未審酌之情形，原處分之認定
    當無違誤。
　2.按原告提供八十八年度及八十九年度之頻道銷售辦法，有關「定頻暨普及率回饋
    」措施，均係依一定之簽約戶數而給予系統業者不同之折扣，惟經檢視原告八十
    八年度及八十九年度之頻道銷售資料，其八十八年度予聯維、新幹線、興雙和等
    二十餘家系統業者之戶數折扣，與原告八十八年度頻道銷售辦法不符；八十九年
    度就已簽約之系統業者，如興雙和、大新店民主等十家系統業者之戶數折扣，與
    原告八十九年度頻道銷售辦法不符，可知原告完全未遵照銷售辦法之規定給予系
    統業者折扣，縱其曾提供此銷售辦法予系統業者參考，系統業者亦無法藉此確知
    訴願人實際所欲之成交價格，是以，該銷售辦法形同虛設，原告訴稱系統業者可
    依其所訂定之頻道銷售辦法，與其進行洽商乙事，顯無足採。又原告辯稱其未提
    高報價乙節。經檢視原告提出之八十九年度頻道銷售資料，觀天下公司（即增榮
    公司）之簽約客戶數為二二、三二一戶；大信公司之簽約客戶數為二二、三二一
    戶；鳳信公司之簽約客戶數為三二、二六九戶，傳信行公司之簽約客戶數為二○
    、七四四戶，合計五三、○一三戶，此與勝騏公司總經理練台生八十九年二月三
    日陳述紀錄「本人在八十九年一月六日與任惠光洽定大信為三萬六、七千戶；觀
    天下為四萬戶左右；而鳳信及傳信行則為十二萬五千戶左右。」及原告木喬公司
    八十九年二月十五日陳述紀錄「本人認為觀天下約有四萬五千戶左右，大信約有
    四萬戶左右，鳳信、傳信行約有十二萬五千戶左右」「及至次日，即八十九年一
    月六日練台生君確向本人表示已與任惠光談妥客戶數，還有任惠光希望前開系統
    所購買的授權價款，對於練台生所敲定確認之簽約客戶數，本公司認為符合本公
    司擬簽約之客戶數。」顯有矛盾，由此足見原告頻道銷售資料所載簽約客戶數，
    顯係原告待練台生君與系統業者先洽訂頻道授權總價後，再以該授權費用與其銷
    售辦法中最優惠折扣（即八十九點六元）相除所得之結果，而非實際與其簽約之
    客戶數，原告銷售資料所載簽約戶數非屬實際之簽約戶數，原告據此辯稱無提高
    報價，應屬無稽，不足採信。
  3.原告復稱其乃依約斷訊且授權日期係依新聞局要求云云。按原告與同案其他被處
    分之頻道業者於八十九年一月一日起共同對鳳信公司及傳信行公司實施斷訊，僅
    為原處分認定原告在整體交易安排過程中與其他頻道業者有意思聯絡之證據之一
    ，渠等頻道業者是否有合意共同銷售頻道節目之行為，仍需綜合參酌其他證據為
    斷，亦即原處分係就原告參與系爭聯合行為予以處分，而非針對原告之斷訊行為
    予以處分，其斷訊經過僅係被告認定原告參與聯合行為情況證據之一，是原告縱
    有斷訊之合理事由，並未必表示系爭聯合行為之不存在，況原告木喬公司亦自陳
    ：「而大信、鳳信、傳信行公司會予以斷訊，乃是因為授權契約未達成協議，而
    且考量系統可利用頻道有限，而市○○道數眾多，倘斷訊亦可能被排除在頻道外
    ，但是本公司已得知其他頻道商亦因合約與該等系統談不攏擬斷訊，本公司亦予
    以順勢斷訊。」（參見原告木喬公司八十九年二月十五日筆錄），可知原告與同
    案其他被處分人間確有意思之聯絡。另原告訴稱其係應新聞局之要求，於八十九
    年一月六日核發授權書乙事。如前所述，原告與同案其他被處分人授權書日期相
    同，亦僅為原處分認定渠等間有聯合行為合意之事證之一，並非惟一證據，而據
    上開練台生君、任惠光君及原告到會陳述紀錄，以及頻道商與系統業者須達成合
    意後，方會對系統業者發出授權書等情事觀之，原告等五大頻道商對系爭系統業
    者八十九年度頻道授權日期為八十九年一月六日，即表示頻道業者與系統業者形
    成合意之日為同一日，而該日與系統業者進行協商者，依被告調查所得事證，僅
    有練台生一人，是以，渠等頻道商授權日期相同，非如原告所稱係主管機關介入
    斡旋之結果，而應係原告與年代、八大等頻道商均委託練台生與系統業者進行協
    商所造成。
  (三)原告與同案其他頻道業者共同銷售頻道之行為，業已產生限制個別業者對外獨立
    銷售頻道之效果，屬相互約束事業活動之行為：
    據原告所提供八十八年度頻道銷售資料觀之，系統業者與不同頻道業者之簽約收
    視戶數並不相同，然依前述，八十九年度頻道銷售，原告等五大頻道業者卻共同
    決定頻道節目全部購買之價格為每一收視戶二百二十元，並合意以勝騏公司總經
    理練台生洽談之系統收視戶數作為計價之基礎，如遇系統業者詢問個別頻道業者
    之銷售價格，則均以加總後較二百二十元為高之「銷售辦法」價格回應，致系統
    業者勢須購買系爭頻道業者之全部頻道。原告渠等委由練台生代為洽談八十九年
    度頻道銷售條件之行為，已使具有水平競爭關係之頻道商之間，有共同決定銷售
    價格、授權日期及斷訊之一致性行為，產生限制個別業者對外獨立銷售頻道之效
    果，自屬相互約束事業活動之行為，洵堪認定。
　(四)原告與本案其他被處分人共同銷售頻道節目之行為業已影響有線電視相關市場之
    市場功能：
    卷查原告與年代、八大等頻道業者所代理之頻道節目具同質性，彼此間有替代可
    能性，若彼等採取共同銷售行為，將減損渠等事業間之競爭，影響市場正常供需
    功能，此觀諸系統業者任惠光所言，其並不想全買原告等全部之頻道可證。又查
    有線電視節目播送系統可利用之頻道數目有限（約七十五個），原告銷售頻道節
    目共十九個（含五個免費頻道），和威公司銷售之頻道節目共九個，勝騏公司銷
    售之頻道節目共十四個，勝騏公司實際代銷之年代公司頻道數共七個（含二個免
    費頻道），八大公司銷售之頻道節目共三個，合計五十二個頻道節目（扣除免費
    頻道為四十五個），即已占有線電視節目播送系統可資利用頻道數約七成，一旦
    系統業者須一次購買上述五家頻道商頻道，勢將導致系統業者空餘頻道大幅縮減
    ，進而排擠其他競爭頻道之生存空間，且系統業者之收視費用依據有線廣播電視
    法之規定，係由各地方政府核定，是系統業者之購片預算通常亦具有一定比例，
    原告等採取聯合銷售行為，則將使非參與聯合行為之其他頻道銷售業者所能爭取
    之購片預算下降，競爭者之合理利益將因而受損。再者，原告與年代、八大等銷
    售之多數頻道，係大信公司、鳳信公司、傳信行公司八十八年度播出頻道，並為
    該等系統業者所屬地方政府核定八十九年度收視費用之參考，是以，原告等五大
    頻道商若集中由勝騏公司總經理練台生洽談授權事宜，勢將削弱個別系統業者之
    議價能力，而原告等因於八十八年底與大信公司、鳳信公司、傳信行公司洽談授
    權事宜未果，同時採取自八十九年一月一日中斷節目訊號之行為，影響該等系統
    業者十多萬收視戶數之權益至鉅，亦為公知之事實。綜上所述，原告與同案其他
    被處分人之聯合行為，已足以影響有線電視相關市場交易供需之市場功能，違反
    公平交易法第十四條聯合行為之禁制規定。
　(五)原處分係處分原告參與共同銷售頻道之聯合行為，與八十九年六月二十七日（八
    九）公處字第一○九號、一一○號、一一一號處分書處罰之行為客體及目的係屬
    不同，並未違反司法院釋字第五○三號解釋之「一事不二罰」原則；按司法院釋
    字第五○三號解釋文「﹒﹒﹒行為如同時符合行為罰及漏稅罰之處罰要件時，除
    處罰之性質與種類不同，必須採取不同之處罰方法或手段，以達行政目的所必要
    者外，不得重複處罰﹒﹒﹒違反作為義務之行為，同時構成漏稅行為之一部或係
    漏稅行為之方法而處罰種類相同者，如從其一重處罰已足達成行政目的時，即不
    得再就其他行為並予處罰﹒﹒﹒。」原處分以原告與相互間處於水平競爭關係之
    頻道節目銷售業者合意對外共同銷售頻道節目為由，認定原告違反公平交易法第
    十四條規定，其處分之行為客體係原告與競爭事業合意就頻道節目之價格、數量
    、交易對象等為相互約束事業活動之行為；處分之目的則在避免因上開事業之聯
    合行為限制市場競爭，而影響生產、商品交易或服務供需之市場功能。至第一○
    九號處分書則因原告未依據所訂定之八十八年度、八十九年度銷售辦法與系統業
    者交易，隱匿重要交易資訊，為足以影響交易秩序之欺罔行為，違反公平交易法
    第二十四條規定，是以該處分之行為客體為原告隱匿交易資訊之欺罔行為；處分
    目的則在排除不公平競爭。據上，此二處分中原告所涉行為不同，非同一行為違
    反不同法條，二者間亦無方法結果關係，是被告各依相關規定，分別科處原告罰
    鍰並命其停止違法行為，而與上開解釋意旨所適用之情形有間，原告所訴，應屬
    對該等處分書之內容有所誤會，顯無足採。
  (六)綜上所述，原告主張為無理由，請判決如被告之聲明。
　　理  由
壹、程序方面：
一、原告和威公司之代表人原為鍾芳程，自九十一年三月四日起改由甲○○擔任，此
    有原告提出台北市政府營利事業登記證一紙在卷足憑；是其聲請承受訴訟，核無
    不合，應予准許。
二、本件原告勝騏公司受合法通知，無正當理由而未於言詞辯論期日到場，核無民事
    訴訟法第三百八十六條各款所列情形，爰依行政訴訟法第二百十八條準用民事訴
    訟法第三百八十五條、第三百八十六條之規定，由被告聲請而為一造辯論判決。
三、按訴願法第六十三條第一項規定，訴願就書面審查決定之。是以訴願程序係以書
    面審理為原則。至同法第六十五條規定，是否於訴願程序行言詞辯論，訴願機關
    有其裁量權，尚不因訴願人聲請行言詞辯論即應准許之；是原告和威公司主張訴
    願決定違反新訴願法有關「強制言詞辯論」之規定，尚有誤會；均合先敘明。
貳、實體方面：
一、按「事業不得為聯合行為。」為行為時公平交易法第十四條前段所規定。所稱聯
    合行為，依同法第七條規定，謂事業以契約、協議或其他方式之合意，與有競爭
    關係之他事業共同決定商品或服務之價格，或限制數量、技術、產品、設備、交
    易對象、交易地區等，相互約束事業活動之行為而言。次按「公平交易委員會對
    於違反本法規定之事業，得限期命其停止、改正其行為或採取必要更正措施，並
    得處新台幣五萬元以上二千五百萬元以下罰鍰。」為同法第四十一條前段所明定
    。又公平交易法施行細則第二條規定：「本法第七條之聯合行為，以事業在同一
    產銷階段之水平聯合，足以影響生產、商品交易或服務供需之市場功能者為限。
    本法第七條之其他方式之合意，指契約、協議以外之意思聯絡，不問有無法律拘
    束力，事實上可導致共同行為者。」。
二、本件原告主張渠等並未為聯合行為，亦未委由任何第三者與系統業者洽談頻道節
    目授權事宜，原告頻道業者所代理之頻道節目間不具同質性，亦非有完全替代可
    能性，並非水平競爭事業，即原告與其他四家頻道業者並未處於競爭關係，無構
    成聯合行為之可能；縱認原告之行為違反公平法相關規定，則被告機關對於原告
    之同一行為重複處罰，亦顯已違反「一事不二罰」原則云云。
三、經查原告與同案其他被處分人年代、八大等頻道業者於八十八年十二月二十日，
    委由勝騏公司總經理練台生與系統業者代表鳳信公司總經理任惠光洽談大信、鳳
    信、傳信行、觀天下等系統業者之簽約收視戶數，而原告、年代、八大等頻道業
    者之全部頻道價格為每一收視戶二百二十元，此為練台生及任惠光到於被告調查
    時所自承，有練台生八十九年二月三日及任惠光同年一月二十四日、三月三十日
    及四月十日在被告機關所為之陳述筆錄在卷足憑；惟於協商期間，因雙方對於簽
    約之收視戶數並未達成共識，且系統業者擬採取單買頻道但不滿意頻道單價等因
    素，故至八十八年底仍未達成購買協議，爰有八十九年一月一日起，大信公司、
    鳳信公司、傳信行公司遭中斷節目訊號之情事。迄至同年一月六日，始再由任惠
    光與練台生就前開系統業者與頻道業者授權交易之簽約客戶數達成共識，原告對
    此亦已知悉，並表示該簽約戶數符合原告擬簽約之客戶數，有原告木喬公司總經
    理趙鎮泰八十九年二月十五日之陳述紀錄在卷可證。復據八十九年一月六日原告
    與同案其他被處分人同時對系統業者發出授權書一事，觀諸彼時與系統業者達成
    合意者，僅勝騏公司總經理練台生一人而已，原告訴稱未委由第三者代表洽談授
    權事宜，實與常理有違。另大信公司、鳳信公司、傳信行公司表示，一開始渠等
    並不瞭解各該頻道業者將收取多少頻道授權費用，須俟頻道業者寄發授權契約書
    方得知曉授權價格，然俟系爭頻道業者與系統業者簽約後，各該頻道業者向系統
    業者領取票據，卻未就授權價格再予討論，足證原告與同案其他被處分人有合意
    由練台生洽談簽約收視戶數，再依每一收視戶全部頻道二百二十元單價與收視戶
    數相乘後所得授權總價予以分配之事實。
四、查原告木喬公司副總經理趙鎮泰於八十九年二月十五日於被告機關調查時陳稱：
    「而大信、鳳信、傳信行公司會予以斷訊，乃是因為授權契約未達成協議，而且
    考量系統可利用頻道有限，而市○○道數眾多，倘斷訊亦可能被排除在頻道外，
    但是本公司已得知其他頻道商亦因合約與該等系統談不攏擬斷訊，本公司亦予以
    順勢斷訊。」，有八十九年二月十五日筆錄在卷可考，揆諸原告與同案其他被處
    分人授權書日期相同，若非渠等間有聯合行為之合意，即係原告與年代、八大等
    頻道商均委託練台生與系統業者進行協商所造成。是原告與同案其他被處分人間
    確有意思之聯絡，洵堪認定。原告主張係新聞局介入斡旋之結果，尚非可信。
五、據原告所提供八十八年度頻道銷售資料觀之，系統業者與不同頻道業者之簽約收
    視戶數並不相同，然依前述，八十九年度頻道銷售，原告等五大頻道業者卻共同
    決定頻道節目全部購買之價格為每一收視戶二百二十元，並合意以勝騏公司總經
    理練台生洽談之系統收視戶數作為計價之基礎，如遇系統業者詢問個別頻道業者
    之銷售價格，則均以加總後較二百二十元為高之「銷售辦法」價格回應，致系統
    業者勢須購買系爭頻道業者之全部頻道。原告渠等委由練台生代為洽談八十九年
    度頻道銷售條件之行為，已使具有水平競爭關係之頻道商之間，有共同決定銷售
    價格、授權日期及斷訊之一致性行為，產生限制個別業者對外獨立銷售頻道之效
    果，自屬相互約束事業活動之行為，洵堪認定。
六、卷查原告與年代、八大等頻道業者所代理之頻道節目具同質性，彼此間有替代可
    能性，若彼等採取共同銷售行為，將減損渠等事業間之競爭，影響市場正常供需
    功能，此觀諸系統業者任惠光所言，其並不想全買原告等全部之頻道可證。又查
    有線電視節目播送系統可利用之頻道數目有限（約七十五個），原告銷售頻道節
    目共十九個（含五個免費頻道），和威公司銷售之頻道節目共九個，勝騏公司銷
    售之頻道節目共十四個，勝騏公司實際代銷之年代公司頻道數共七個（含二個免
    費頻道），八大公司銷售之頻道節目共三個，合計五十二個頻道節目（扣除免費
    頻道為四十五個），即已占有線電視節目播送系統可資利用頻道數約七成，一旦
    系統業者須一次購買上述五家頻道商頻道，勢將導致系統業者空餘頻道大幅縮減
    ，進而排擠其他競爭頻道之生存空間，且系統業者之收視費用依據有線廣播電視
    法之規定，係由各地方政府核定，是系統業者之購片預算通常亦具有一定比例，
    原告等採取聯合銷售行為，則將使非參與聯合行為之其他頻道銷售業者所能爭取
    之購片預算下降，競爭者之合理利益將因而受損。再者，原告與年代、八大等銷
    售之多數頻道，係大信公司、鳳信公司、傳信行公司八十八年度播出頻道，並為
    該等系統業者所屬地方政府核定八十九年度收視費用之參考，是以，原告等五大
    頻道商若集中由勝騏公司總經理練台生洽談授權事宜，勢將削弱個別系統業者之
    議價能力，而原告等因於八十八年底與大信公司、鳳信公司、傳信行公司洽談授
    權事宜未果，同時採取自八十九年一月一日中斷節目訊號之行為，影響該等系統
    業者十多萬收視戶數之權益至鉅，亦為公知之事實。
七、綜上，本件被告機關以原告木喬、勝騏、和威等公司於八十八年十二月間委由練
    台生與任惠光洽談有關大信、傳信行及鳳信公司之簽約收視戶數，作為頻道節目
    授權總價之依據，嗣於八十九年一月六日雙方合意就頻道節目業者所代理全部頻
    道節目以每一收視戶每月，二百二十元之價格，授權有線電視系統業者公開播送
    之事實，洵堪認定。且上開行為已生限制個別業者對外獨立銷售其頻道節目相互
    約束事業活動之效果，減損頻道節目業者間之競爭，且原告木喬、勝騏、和威公
    司及訴外人年代、八大公司之頻道節目占有線電視播送系統可利用頻道數之七成
    ，渠等全部頻道節目一旦交易完成，將排擠其他未參與聯合銷售之頻道節目業者
    之生存空問及議價能力，進而影響有線電視相關市場之正常供需，違反行為時公
    平交易法第十四條之規定，乃依同法第四十一條前段規定予以處罰，依法並無不
    合。至原告勝騏公司主張被告機關對於其科處九百萬元罰鍰，有違反比例原則，
    查本件之所以達成聯合行為，係由於原告之總經理練台生一人代表頻道業並面與
    系統業者代表任惠光接洽才促成，己如前述，是被告基此考量，本於裁量權而為
    之處置，應無違誤，所謂有違比例原則，尚難可信。
八、末查原告主張被告機關作成本件處分以及第一○九號、一一○號、一一一號處分
    所認定原告違法之事實，實係被告機關所指聯合行為之基礎事實，亦為被告機關
    所稱原告等進行聯合行為之方法；而就公平法第十四條及第二十四條之違反法效
    觀之，其處罰性質、種類均屬相同（同為命停止行為及處罰鍰），被告機關不得
    就原告之同一行為重複處罰云云；惟查被告機關認定原告未揭露重要交易資訊而
    違反公平法第二十四條之行為部分，業經本院認定原告所為並未違反該法第二十
    四條之規定，因此將原處分等及訴願決定併予以撤銷；是以即無原告所稱被告應
    一行為重複處罰之問題，併予敘明。
九、綜上所述，原告徒執前詞，聲請撤銷原處分及訴願決定，為無理由，應予駁回。
據上論結，本件原告之訴為無理由，爰依行政訴訟法第二百十八條、第九十八條第三
項前段、民事訴訟法第三百八十五條第一項前段，判決如主文。
中　　華　　民　　國　　　九十一　　年　　　六　　　　月　　　六　　　　日
                            臺 北 高 等 行 政 法 院  第七庭
                                           審 判 長  法  官  鄭小康
                                                     法  官  林金本
                                                     法  官  黃秋鴻
右為正本係照原本作成。
如不服本判決，應於送達後二十日內，向本院提出上訴狀並表明上訴理由，如於本判
決宣示後送達前提起上訴者，應於判決送達後二十日內補提上訴理由書（須按他造人
數附繕本）。
中　　華　　民　　國　　　九十一　　年　　　六　　　　月　　　七　　　　日
                                                     書記官  黃瑞芬
